【裁判字號】    89,自,545
【裁判日期】    900319
【裁判案由】    誹謗等
【裁判全文】
臺灣高雄地方法院刑事判決                          八十九年度自字第五四五號
    自  訴  人  丙○○
    被      告  甲○○
右列被告因誹謗等案件，經自訴人提起自訴，本院判決如左：
    主  文
甲○○連續公然侮辱，處罰金肆仟元，罰金如易服勞役，以參佰元折算壹日。
    事  實
一、甲○○、丙○○及訴外人戊○○於八十九年六月十八日，在高雄縣旗山鎮擺夜市
    ，因攤位問題引發爭執，進而互控傷害、重傷害經本院分別以八十九年度自字第
    三四二號、第三四號案件受理在案，嗣於八十九年七月十七日下午四時三十分許
    ，因上開八十九年度自字第三四二號案件在本院第五法庭審理，甲○○因認為丙○○事後翻供，否認持鐵棍揮打，所述與事實不符云云，詎竟基於公然侮辱之犯
    意，在不特定多數人所得共見共聞之第五法庭門口，沿著法庭走廊，以「婊兒子
    、卒仔、幹你娘机歪、雜種子」等足以貶損丙○○在社會上評價之言語，侮辱丙○○，迄於本院大門始停止；之後，於八十九七月三十一日下午五時許，在本院
    審理上開八十九年自字第三四三號自訴人戊○○與被告丙○○傷害案件審理後，
    復承繼上開公然侮辱之犯意，在不特定多數人所得共見共聞之第十法庭門口，再
    次以「幹你娘机歪、臭机歪、婊兒子、卒仔、幹破你娘老机歪、絕子絕孫」等語
    辱罵丙○○，亦迄於法院大門而後止。復於八十九年八月七日下午四時三十分許
    ，在上開八十九年度自字第三四二號案件庭訊後，步出第五法庭時，甲○○又口
    不遮欄，以「幹你娘老机歪、臭机歪、幹你娘机歪、婊兒子、卒仔、王八蛋（國
    語）、無毛猴、婊兒子」等語大罵丙○○及證人乙○○、丁○○（乙○○、丁○○部分未據表示追究）。
二、案經被害人丙○○向本院提起自訴。
    理  由
一、右揭事實業據被告甲○○供認不諱，核與自訴人指訴之情節相符，並經證人乙○○、丁○○於本院審理時結證在卷，被告自白顯與事實相符，堪可採信。至於證
    人戊○○雖於本院審理時證稱未曾聽聞被告辱罵自訴人云云，惟被告甲○○係證
    人戊○○所僱用，此經戊○○證述在卷，是其所為未聽聞辱罵云云，應係迴護之
詞，自難為被告甲○○有利之認定。綜上所述，事證已經明確，被告甲○○之犯
    行已堪認定。
二、核被告所為，係犯刑法第三百零九條第一項之公然侮辱罪。其先後多次犯行，時
    間緊接，手法如一，所犯罪名相同，顯係基於概括之犯意為之，應依連續犯之規
    定，論以一罪，並加重其刑。爰審酌被告犯後坦承犯行，態度良好，公然侮辱之
    場所、對自訴人所造成之困擾、教育程度為國民小學，患有肢體中度殘障，有殘
    障手冊影本可憑等一切情事，量處如主文所示之刑，並諭知罰金易服勞役之折算
    標準。
三、自訴意旨另以：被告甲○○右揭犯行同時涉有刑法第三百十條之誹謗罪，於
    八十九年七月十七日下午四時三十分，在第五法庭門口以「出去給車撞死」等語
    辱罵、誹謗自訴人於八十九年十月六日上午九時五十分許，在本院刑法第六法
    庭內，於證人具結陳詞後，當庭辱罵證人瘋渣某幹你娘机歪、你在講什麼等語，
    亦涉有公然侮辱、誹謗等罪，且上開各罪有連續犯之裁判上一罪關係，應加重其
    刑二分之一云云。
四、按誹謗與侮辱之別在於所謂「侮辱」係不指摘具體事實，而從事可能貶損他人社
    會評價之輕蔑行為。例如罵詈、嘲弄、蔑視等。而誹謗罪係指意圖散布於眾而指
    摘或傳述足以毀損他人名譽之事實，亦即誹謗所指摘或傳述者，為具體之事實。
    經核被告右揭所為均屬未具體指摘事實之漫罵，自訴人認被告另涉連續誹謗罪云
    云，尚屬無據，再者，所謂「出去給車撞死」等語係一詛咒行為，在客觀上尚難
    謂對於自訴人之社會評價有所貶損，與侮辱、誹謗罪之構成要件有間，亦非恐嚇
    ，自訴人認係誹謗、侮辱亦有誤會，惟此部分與前揭論罪科刑部分為實質上一罪
    關係，故不論為無罪之諭知。再者，依自訴人右揭所述，縱令屬實，其被害人
    亦為證人，而非自訴人，自訴人既非被害人，依刑事訴訟法第三百十九條之規定
    ，即不得就此部犯行提起自訴，不得提起自訴而提起，本應依同法第三百三十四
    條之規定諭知不受理之判決，惟自訴人認此部分與前揭論罪科刑部分有連續犯裁
    判上一罪之關係，故不另為不受理之諭知。
據上論斷，應依刑事訴訟法第三百四十三條、第二百九十九條第一項前段、刑法第五
十六條、第三百零九條第一項、第四十二條第二項、罰金罰鍰提高標準條例第一條前
段、第二條，判決如主文。
中      華      民      國      九十      年      三      月    十九    日
    臺灣高雄地方法院刑事第四庭
                                      法  官 李  嘉  興
右正本證明與原本無異。
如不服本判決，應於判決送達後十日內，向本院提出上訴狀。
                                      書記官 莊  正  岳
中      華      民      國      九十      年      三      月    十九    日
附錄本判決論罪之法條
刑法第三百零九條第一項：
公然侮辱人者，處拘役或三百元以下罰金。


司法院資訊處製作；財團法人民間司法改革基金會備份。
